臺灣花蓮地方法院民事判決　九十三年訴字第二一二號
　　原　　　告　庚○○
　　　　　　　　丙○○
　　兼右二人
　　訴訟代理人　乙○○
　　訴訟代理人　余道明律師
　　被　　　告　戊○○民國九.
　　兼右二人
　　法定代理人　丁○○
　　訴訟代理人　甲○○
右當事人間請求侵權行為損害賠償事件，本院於民國九十四年四月二十七日辯論終結
，判決如左：
    主　　　文
被告應於繼承楊秋光遺產範圍內，連帶給付原告乙○○新台幣參拾捌萬元，原告庚○○貳拾參萬參仟伍佰陸拾玖元，原告丙○○伍萬貳仟參佰貳拾捌元，及均自民國九十
三年十月二十三日起至清償日止，按年息百分之五計算之利息。
原告其餘之訴駁回。
訴訟費用（除減縮部分外）由被告連帶負擔五分之三，餘由原告負擔。
    事實及理由
一、原告主張：
  (一)訴外人楊秋光（即被告之被繼承人）於民國九十三年一月二十日二十一時五十分
    許，無照、酒後駕車未遵守道路交通安全規則之規定侵入來車車道，與原告庚○○所駕駛、搭載原告丙○○之車號七Ｓ四二四六號自小客車（原告乙○○所有）
    發生對撞，致該車受損，原告庚○○並受有右側內外足踝骨折、右邊第一至第三
    踝骨骨折、脫臼、右足內側深撕裂傷，原告丙○○受有下腹部出血、四肢擦傷等
    傷害，原告庚○○、丙○○所受傷害與楊秋光之行為有因果關係，楊秋光並因該
    車禍事故而死亡。被告丁○○為楊秋光之妻、被告戊○○、己○○為楊秋光之子
    女，均為楊秋光之繼承人，自應對原告所受損害負連帶賠償之責。
  (二)原告請求金額如下：
  1.原告乙○○方面：請求車子因毀損所減少之價額新台幣（下同）三十八萬元。原
    告庚○○所駕駛之汽車為原告乙○○所有，車禍後車頭全毀，經台東福特原廠初
    估修車費高達六十萬元，原告無力負擔高昂之修車費用，不得已僅以八萬元將嚴
    重損壞之汽車賣予福特汽車業務代表，惟該車係原告乙○○於九十一年八月間以
    六十七萬九千元購入全新之福特Escape2.02WD，經花蓮縣汽車商業同業公會認定
    該車於車禍發生之九十三年一月之市價仍有四十六萬元，故被告應賠償其中之差
    價三十八萬元。
  2.原告庚○○方面：(1)支出醫療費用一萬九千九百六十九元，(2)工作收入損失二十
    萬七千元，原告庚○○車禍後多處骨折，並以鋼釘固定，至今仍有鋼釘未拔除，
    因鋼釘壓迫骨頭致疼痛，走路仍有不便，依車禍前月薪一萬八千元計算，復原期
    約十一點五月，受有工作收入損失二十萬七千元。(3)精神慰撫金二十五萬元，本
    件車禍是因可歸責於楊秋光酒後駕車所致，茍非當時車內之安全氣囊保護，後果
    不堪設想，且復原期間原告庚○○行動不便飽受折磨，日後恐有後遺症，原告庚○○為高職畢業，受傷前在飯店客房部任服務中心行李員，茲請求二十五萬元之
    精神慰撫金。
  3.原告丙○○方面：(1)支出醫療費用二千七百二十八元。(2)工作損失三萬二千元，
    原告丙○○於車禍前四天甫生產一女，身體尚虛，因本件車禍事故胸腹遭強烈碰
    撞，須休養四十日，以日薪八百元計，工作損失為三萬二千元。(3)精神慰撫金二
    十五萬元，原告丙○○於生產後四天即遭遇車禍，身心受到驚嚇，請求精神慰撫
    金二十五萬元。
  (三)爰依繼承、侵權行為之法律關係請求被告應為賠償。並聲明：被告應連帶給付原
    告乙○○三十八萬元，原告庚○○四十七萬六千九百六十九元，原告丙○○二十
    八萬四千七百二十八元，及均自起訴狀繕本送達翌日即九十三年十月二十三日起
    至清償日止，按年息百分之五計算之利息。
二、被告對如下三所載之事實均不爭執，惟以：
  (一)原告乙○○所提之估價單內載車號七Ｓ四二四六號自小客車之估價金額未足六十
    萬元，該車僅是車頭毀損，是否確實無法修復不無疑問，應由原告乙○○舉證損
    害是否確係無法修復，且原告乙○○所提鑑定函非鈞院指定鑑定機構，其證據力
    亦值審酌。
  (二)原告庚○○之醫療費用一萬九千九百六十九元、丙○○之醫療費用二千七百二十
    八元均由被告所繳納，被告未留存收據，不料原告庚○○、丙○○反稱該醫療費
    用為其等支出。另依慈濟醫院玉里分院九十四年三月四日函所示，原告庚○○僅
    需休養三個月，依其主張月薪一萬八千元，其工作收入損失應為五萬四千元，而
    原告丙○○出院後應僅須休養一週即可正常上班，加上其住院五日，僅有十二日
    之損失，依其主張月薪二萬四千元，其工作收入損失為九千六百元。
  (三)依民法第一百九十五條第二項前段規定，非財產上之損害不得繼承，故原告主張
    楊秋光所侵害非財產上之損害，依法不得要求被告負擔。楊秋光及被告丁○○均
    為國小畢業，以打零工維生，收入不穩定。
  (四)被告已於九十三年四月十五日依法向鈞院聲請限定繼承並陳報遺產清冊，倘鈞院
    仍認被告應依繼承人之地位負責，請准以於被告繼承楊秋光之財產限度內為給付
    之保留判決等語資為抗辯。並聲明：原告之訴駁回。如受不利判決願供擔保請准
    宣告免為假執行。
三、兩造不爭執之事實：
  (一)楊秋光（即被告之被繼承人）於民國九十三年一月二十日二十一時五十分許，無
    照、酒後駕駛車號Ｑ四四二四六號自小客車，行駛於花蓮縣玉里鎮○○○○路由
    南往北方向行駛，途經該路二八三公里八百公尺處，違規跨越中心分向線，侵入
    來車車道，與原告庚○○所駕駛、搭載原告丙○○之車號七Ｓ四二四六號自小客
    車、沿該路由北往南行駛發生對撞，致原告庚○○所駕車頭全毀，楊秋光死亡，
    原告庚○○、丙○○受傷。經鑑定結果認為楊秋光酒精濃度過量，無照於雨夜駕
    駛自小客車，跨越中心分向線，侵入來車車道，為肇事原因，原告庚○○駕駛自
    小客車無肇事因素（如台灣省花東區行車事故鑑定委員會九十三年四月二日函及
    所附鑑定意見書之記載）。
  (二)原告庚○○、丙○○各支出醫療費用一萬九千九百六十九元、二千七百二十八元
    。
  (三)原告庚○○、丙○○車禍事故發生前每月薪資各為一萬八千元、二萬四千元。
  (四)原告所提汽車買賣合約書、統一發票、聲請書、花蓮縣汽車商業同業公會函（本
    院卷一一九、一二○、一二一、一二四頁）形式上為真正。
四、得心證之理由：本件兩造所爭執之處，應在於(一)原告乙○○請求車損三十八萬元
    有無理由？(二)原告庚○○、丙○○請求工作收入損失二十萬七千元、三萬二千元
    有無理由？(三)原告庚○○、丙○○請求精神慰撫金各二十五萬元有無理由？按因
    故意或過失，不法侵害他人之權利者，負損害賠償責任；不法侵害他人之身體或
    健康者，對於被害人因此喪失或減少勞動能力或增加生活上之需要時，應負損害
    賠償責任；又不法侵害他人之身體、健康、名譽、自由、信用、隱私、貞操或不
    法侵害其他人格法益而情節重大者，被害人雖非財產上之損害，亦得請求賠償相
    當之金額，民法第一百八十四條第一項前段、第一百九十三條第一項、第一百九
    十五條第一項前段分別定有明文。茲就前開爭點審酌如下：
  (一)按不法毀損他人之物者，被害人得請求其物因毀損所減少之價額，民法第一百九
    十六條定有明文。該條所定命加害人向被害人賠償其物因毀損所減少之價額，其
    額數應以該物受損後之價值與毀損前原來之價值比較決定之（最高法院七十三年
    度台上字第一五七四號判決意旨可參）。原告乙○○主張車號七Ｓ四二四六號自
    小客車為其所有，九十三年一月間（車禍發生時）之市價為四十六萬元，因本件
    車禍受損，修理費預估約六十萬元，其無資力支付修理費用，不得已只好以八萬
    元之價格轉賣他人之事實，已據其提出與所述相符之汽車買賣合約書、統一發票
    、聲請書、花蓮縣汽車商業同業公會函、估價單（該估價單記載修理費共計五十
    八萬二千四百五十二元）各一份（本院卷一一九、一二○、一二一、一二四頁、
    三九至四四頁），及行車執照一份（附於本院所調台灣花蓮地方法院檢察署九十
    三年度相字第二○號卷二三頁）為證，被告對前開文書形式上為真正均不爭執，
    是前述事實應堪信為真實。依據前述說明，本件原告以車禍發生時車子之市價四
    十六萬元，扣除車損後車子轉賣之價格八萬元之差價三十八萬元作為該車因毀損
    所減少之價額，應可准許。
  (二)原告庚○○因本件車禍事故受有右側內外足踝骨折、右側第一至第二掌骨（足部
    ）骨折合併關節脫位、右側第五足掌骨骨折、右足撕裂傷之傷害，於九十三年一
    月二十日經急診入院，同年一月二十八日行骨折之開放性內固定復位手術，於同
    年二月四日出院，因原告庚○○係右側足踝及足部多處骨折，故開刀後右側足部
    及足踝應以石膏保護及柺杖使用三個月，骨折處之受損韌帶才能完全生長，始能
    負荷身體重量及活動所需，預估能正常活動所需之休養期間至少應為三個月；而
    原告丙○○則受有腹、胸部挫傷、左手、右足部挫擦傷等傷害，於九十三年一月
    二十日經急診治療，翌日因主訴腹部持續疼痛及下體疑有出血徵象而住院進一步
    檢查及治療，於九十三年一月二十四日出院，評估出院後休養一週應可正常上班
    等情，有慈濟醫院玉里分院九十三年十二月十五日、九十四年三月四日函及所附
    病情說明書為憑（本院卷六六至七二、一○二、一○三頁），則原告庚○○急診
    、住院期間共十六日，因傷須休養三個月，依其月薪一萬八千元計算，工作收入
    損失六萬三千六百元（18000×〈3＋16/30〉＝63600），原告丙○○急診、住院
    共五日，須休養七日，依其月薪二萬四千元計算，工作收入損失九千六百元（
    24000×12/30＝9600），其二人請求工作收入之損失於此範圍內之請求即屬有據
    。
  (三)精神慰撫金：原告庚○○因車禍受傷受有足踝骨折、關節脫位等傷害，並因而住
    院手術治療，休養期間為三個月，行動不便，導致日常生活及工作均受到影響，
    原告丙○○因車禍受有胸、腹部挫傷等傷害，並住院休養，精神上自均受有相當
    痛苦，本院審酌原告庚○○為高職畢業，受傷前在飯店客房部任服務中心行李員
    （有職工離職證明書一份為憑，本院卷四六頁），每月薪資一萬八千元，原告丙○○在診所擔任護士，每月薪資二萬四千元，楊秋光及被告丁○○均為國小畢業
    ，以打零工維生，收入不穩定暨兩造之身分、地位、經濟狀況、楊秋光過失程度
    及原告所受傷勢、所受痛苦程度等，認原告庚○○請求精神慰撫金於十五萬元、
    原告丙○○請求精神慰撫金於四萬元之範圍內為適當。則原告庚○○得請求之金
    額為二十三萬三千五百六十九元（19969＋63600＋150000＝233569），原告丙○○得請求之金額為五萬二千三百二十八元（2728＋9600＋40000＝52328）。又民
    法第一百九十五條第二項所定非財產上損害賠償之請求權，不得讓與或繼承，係
    指被害人之非財產上損害賠償請求權為一身專屬權，不得繼承，本件被害人為原
    告庚○○、丙○○，侵權行為人為楊秋光，原告庚○○、丙○○對楊秋光之非財
    產上損害賠償請求權（即精神慰撫金），並無生繼承之情事，被告援引該法條為
    辯，自屬無據。
五、按限定繼承之繼承人，仍應繼承被繼承人之債務全額，僅以因繼承所得之遺產為
    限度，負償還責任，即限定繼承人非無債務，僅其責任有限而已。限定繼承債權
    人，得就債權全額為裁判上及裁判外一切請求。惟債權人起訴請求，繼承人如提
    出限定繼承之抗辯時，法院應為保留的給付（於繼承財產限度內為給付）之判決
    。（最高法院八十六年度台上字第二五八號判決可資參考）。繼承人對於被繼承
    人之債務，負連帶責任，民法第一千一百五十三條明文可參。從而，原告依繼承
    、侵權行為法則請求被告於繼承楊秋光遺產範圍內，連帶給付原告乙○○三十八
    萬元，原告庚○○二十三萬三千五百六十九元，原告丙○○五萬二千三百二十八
    元，及均自起訴狀繕本送達翌日即九十三年十月二十三日（被告於本院九十三年
    十月二十二日之調解程序到庭，該日已知悉原告之請求事項而未給付，是其等應
    自翌日起負遲延責任）起至清償日止，按年息百分之五計算之利息，為有理由，
    應予准許，逾此部分之請求為無理由，應予駁回。
六、本件事證已臻明確，被告固辯稱原告庚○○、丙○○支出之醫療費用均由被告代
    為繳納，惟未能舉證實說，此部分辯詞即無可採，至於兩造其餘攻擊防禦方法與
    舉證，均無礙勝負判斷，爰不一一論列，附此敘明。
七、訴訟費用負擔之依據：民事訴訟法第七十九條、第八十五條第二項。
中　　　華　　　民　　　國　　九十四　　年　　　五　　　月　　 十九　　 日
　　　　　　　　　　　　　　　臺灣花蓮地方法院民事庭
　　　　　　　　　　　　　　　　　法　　　官　楊碧惠
右為正本係照原本作成。
如對本判決不服，應於送達後二十日內，向本院提出上訴狀（應抄附繕本）。
中　　　華　　　民　　　國　　九十四　　年　　　五　　　月　　 十九　　 日
　　　　　　　　　　　　　　　　　法院書記官　黃倪濱
